【裁判字號】    99,訴,7
【裁判日期】    990525
【裁判案由】    損害賠償
【裁判全文】
臺灣高等法院高雄分院民事判決             99年度訴字第7號
原      告  丁○○
訴訟代理人  戊○
被      告  乙○○
            丙○○
上列當事人間請求損害賠償事件，本院於99年5 月11日言詞辯論
終結，判決如下：
    主  文
被告應連帶給付原告新台幣壹佰壹拾萬元及自民國九十九年四月
十四日起至清償日止，按週年利率百分之五計算之利息。
原告其餘之訴駁回。
訴訟費用由被告連帶負擔二分之一，餘由原告負擔。
    事實及理由
一、原告主張：
  (一)緣被告乙○○、甲○○（甲○○部分，另行審結）及丙○○
    基於結夥三人以上攜帶兇器而強盜之犯意聯絡，民國97年1
    月9 日凌晨，由被告乙○○駕駛懸掛車牌ZQ-5203 號自小客
    車，被告甲○○與被告丙○○共同搭乘乙○○所駕駛之上開
    自小客車，共謀強盜不特定民眾後，於同日凌晨2 時30分許
    ，行至高雄市前金區○○○路與民主路口（六合夜市旁）處
    ，見原告獨自一人打開車門進入其所駕駛停放在路旁停車格
    內之車牌ZU-4033 號自小客車，被告丙○○見狀立即尾隨進
    入該自小客車後座，並持麻繩勒住原告脖子，被告甲○○亦
    進入車內，要原告不要動、乖乖配合外，並持膠帶綑綁原告
    之雙手，並將原告推倒後座，被告乙○○繼而進入該自小客
    車坐在副駕駛座位置，出手毆打原告，喝令其不要反抗，由
    被告甲○○駕駛原告所有之上開自小客車，依被告乙○○之
    指示，尾隨被告乙○○所駕駛之車牌ZQ-5203 號自小客車，
    被告乙○○先將其所駕駛之車牌ZQ-5203 號自小客車駛往高
    雄市○○路圓環前「來來KTV 」前之停車場停放，再坐上被
    告甲○○所駕駛之車輛，被告乙○○上車後，以膠帶將原告
    之眼睛及嘴巴矇住，再度出手毆打原告臉部一拳，並指示被
    告甲○○將車駛往屏東縣萬丹鄉「夏威夷汽車賓館」。進入
    該汽車賓館後，被告乙○○隨即翻找原告之皮包，除搜刮得
    原告皮包內置放之現金49,000元及手機2 具（諾基亞5200型
    、序號：000000000000000 及三星牌C408型、序號：000000
    000000000 ）外，因原告之皮包、皮夾看起來像是名牌貨，
    亦同遭被告乙○○取走；並以脅迫方式逼問原告置放在皮夾
    內之3 張金融卡密碼，隨後被告乙○○即指示被告甲○○持
    原告之金融卡駕車出外提領款項，並向被告甲○○稱：「領
    領看，領無，再打電話回來，會讓她好看」等語，嗣被告甲
    ○○前往高雄縣大寮鄉○○路22號旁由華南銀行所設立之提
    款機，輸入密碼，詐領2 次共33,000元後以電話向被告乙○
    ○回報，被告乙○○復向原告嚇唬稱：原本要叫他的小弟（
    指丙○○）加以強暴等語，因被告丙○○穿著打扮類似男生
    ，原告聞言心生畏懼，向被告乙○○謊稱其已懷孕，被告乙
    ○○始表示其小弟說不敢而作罷。被告甲○○將領回之贓款
    交由乙○○，被告乙○○再將強盜所得贓款其中3 萬元分給
    被告甲○○花用，再將原告綑綁載至高雄市○○區○○路「
    國軍802 醫院」側門附近旁，將原告丟棄在車上，被告等3
    人始離去。被告等3 人之共同侵權行為，經台灣高雄地方法
    院97年度訴字第925 號刑事判決、本院以98年度上訴字第68
    4 號刑事判決，認定被告等3 人確有上開犯行，於民事上應
    認為係對原告為共同侵權行為無疑。
  (二)原告本來並不確定究竟遭何人侵權行為，而後被告等3 人經
    台灣高雄地方法院檢察署檢察官起訴後，原告始可能知悉係
    被告等3 人對原告為此件侵權行為，故而本件請求權時效計
    算，於原告向本院提起刑事附帶民事訴訟時（99年1 月13日
    ）回溯二年（亦即97年1 月13日）當時，原告根本無法得知
    何人，自無從計算請求權時效，故本件請求權並未罹於時效
    。
  (三)請求金額分兩部分，財產上損害部份現金新台幣（下同）49
    ,000元加上手機2 具以及遭領取33,000元，共計10萬元。其
    餘270 萬元部份為精神上慰撫金，請本院依照上開侵權行為
    的過程，仔細回想原告當時隻身之弱女子，遭受被告等3 人
    之侵權行為，幾度以為生命將無以為繼，且現原告根本不敢
    自己走出門，更慘的是原告的配偶認為原告精神上異常而與
    原告離異（原證1 ），前年的此劫，實讓原告原本幸福快樂
    的生活受到莫可名狀的打擊，原告所請求的精神上慰撫金並
    無過高。並提出戶口名簿影本一份證明原告已與配偶離婚。
二、被告二人則以：對於本院98年度上訴字第684 號刑事判決未
    上訴，檢察官亦未上訴，已確定。被告乙○○並稱：伊名下
    賓士車一輛早在92年或93年間失竊，有報案。伊之前曾從事
    房地產業，月入約5、6萬元，別無其他財產，伊有二個孩子
    ，分別讀中學、大專。丙○○則稱：伊無任何財產，父、母
    已往生，沒有其他家人。被告二人均同意賠償原告財物損失
    10萬元。精神慰撫金部分原告請求過高，無力賠償。
三、查被告二人在前揭時、地與同案刑事被告甲○○共同以強盜
    方式，強取原告之現金及手機、皮包、皮夾，自認不諱，其
    刑責並經本院以98年度上訴字第684 號判處罪刑確定在案，
    有該刑案卷證可稽，被告等對原告為侵權行為之事實足堪認
    定，依民法第184 條、第185 條第1 項規定，應連帶負損害
    賠償責任，原告據以請求被告連帶賠償，核無不合。
四、原告請求被告賠償分為下列二項：
  (一)財物損失部分：
    依前揭原告主張被告共同強取其現金49,000元及以原告之金
    融卡提領33,000元及手機二具、皮包、皮夾各一個。兩造同
    意合計以10萬元為賠償金額。
  (二)精神慰撫金部分：
    按不法侵害他人之身體、自由．．．等法益而情節重大者，
    被害人雖非財產上之損害，亦得請求賠償相當之金額。民法
    第195 條第1 項定有明文。被告二人與甲○○共同在前揭時
    、地，以強盜方式，侵害原告之身體，並強押原告，使原告
    自由權被剝奪，生命受有威脅，任何人在此種被迫害情境下
    ，其恐懼、害怕不言而喻，雖原告主張其因此致其夫認其精
    神異常，夫妻終至離婚，並舉戶口名簿影本之記載為證，被
    告固否認原告與其夫離婚與本件侵權行為有相當因果關係，
    原告固無法證明與其夫離婚純因本件被強盜，心理受傷之結
    果，但原告因在凌晨時分，由被告三人強行押走並搶奪財物
    ，逼迫說出金融卡密碼，由被告甲○○領取現金，原告則由
    被告二人看管在汽車賓館，且恐嚇原告，要叫其小弟（按當
    時被告丙○○打扮似男生）加以強暴等情，則原告心理受創
    嚴重，情節重大，原告請求被告賠償非財產損害，自屬有據
    。本院審酌被告二人並無不動產，除被告乙○○名下有賓士
    車一輛（見稅務電子閘門財產所得明細表、1996年份，被告
    雖稱已在92年或93年間失竊，並有報案，但仍登記為被告所
    有，所稱失竊，尚乏證據），而被告丙○○則無財產資料，
    及原告受害程度，認以賠償100 萬元為適當，原告請求賠償
    270 萬元，尚屬過高，超過部分之請求為無理由，應予駁回
    。
五、綜計前述，被告應連帶賠償原告110 萬元及自準備書狀繕本
    送達（99年4 月13日）之翌日起至清償日止按週年利率5%計
    算之利息，超過部分之請求為無理由應予駁回。
六、據上論結，原告之訴為一部有理由，一部無理由，依民事訴
    訟法第79條判決如主文。
中    華    民    國    99    年    5     月    25    日
                              民事第一庭
                                  審判長法官 黃金石
                                  法      官 林健彥
                                  法      官 謝肅珍
以上正本證明與原本無異。
原告如對本判決上訴，須於判決送達後20日內向本院提出上訴狀
，其未表明上訴理由者，應於上訴後20日內向本院提出上訴理由
書（均須按他造當事人之人數附繕本）。上訴時應提出委任律師
或具有律師資格之人之委任狀，並依附註條文規定辦理。
被告本判決不得上訴。
中    華    民    國    99    年    5     月    26    日
                                  書  記  官 劉金萍
附註：
民事訴訟法第466條之1 ：
對於第二審判決上訴，上訴人應委任律師為訴訟代理人，但上訴
人或其法定代理人具有律師資格者，不在此限。
上訴人之配偶、三親等內之血親、二親等內之姻親，或上訴人為
法人、中央或地方機關時，其所屬專任人員具有律師資格並經法
院認為適當者，亦得為第三審訴訟代理人。第1 項但書及第2 項
情形，應於提起上訴或委任時釋明之。

司法院資訊處製作；財團法人民間司法改革基金會備份。
